【裁判字號】    99,消債聲,13
【裁判日期】    990902
【裁判案由】    聲請免責
【裁判全文】
臺灣臺南地方法院民事裁定       99年度消債聲字第13號
債  務  人    甲○○   住臺南.
上列當事人聲請消費者債務清理免責事件，本院裁定如下：
    主  文
債務人甲○○應予免責。
    理  由
一、按法院為終止或終結清算程序之裁定確定後，除別有規定外
    ，應以裁定免除債務人之債務，消費者債務清理條(下稱消
    債條例)第132條定有明文。又法院裁定開始清算程序後，債
    務人有薪資、執行業務所得或其他固定收入，而普通債權人
    之分配總額低於債務人聲請清算前二年間，可處分所得扣除
    自己及依法應受其扶養者所必要生活費用之數額者，法院應
    為不免責之裁定，但債務人證明經普通債權人全體同意者，
    不在此限，復為同條例第133條所明定。另債務人有下列各
    款情形之一者，法院應為不免責之裁定，但債務人證明經普
    通債權人全體同意者，不在此限：一、於七年內曾依破產法
    或本條例規定受免責；二、隱匿、毀損應屬清算財團之財產
    ，或為其他不利於債權人之處分；三、捏造債務或承認不真
    實之債務；四、因浪費、賭博或其他投機行為，致財產顯然
    減少或負擔過重之債務，而生開始清算之原因；五、於清算
    聲請前一年內，已有清算之原因，而隱瞞其事實，使他人與
    之為交易致生損害；六、明知已有清算原因之事實，非基於
    本人之義務，而以特別利於債權人中之一人或數人為目的，
    提供擔保或消滅債務；七、隱匿、毀棄、偽造或變造帳簿或
    其他會計文件之全部或一部，致其財產之狀況不真確；八、
    故意於財產及收入狀況說明書為不實之記載，或有其他故意
    違反本條例所定義務之行為，亦為同條例第134條所明定。
二、本件聲請人即債務人前聲請消債條例清算事件，經本院以98
    年度消債清字第35號裁定，於民國98年10月1日裁定開始清
    算程序；再因債務人積欠債務合計新臺幣（下同）4,992,59
    2元，復因債務人前後3次脊髓開刀而減低勞動能力，無力工
    作8小時，嗣債務人原所有坐落於屏東縣屏東市○○段之不
    動產業經臺灣屏東地方法院93年度執字14213號清償債務強
    制執行事件拍定在案，債務人名下已無任何財產等情，本院
    遂認定債務人之財產不敷清償清算程序之費用，故同時裁定
    終止清算程序，業經調取本院98年度執消債清字第40號卷宗
    核閱屬實，依上開規定，本院應裁定是否准許債務人免責。
三、經查：
（一）債權人台新銀行固稱債務人於88年8月19日一次性撥貸20
      萬元，已逾一般人生活所必需；永瓚開發建設公司稱債務
      人於89年12月至92年4月有密集多筆預借現金致債務負擔
      過重；中國信託公司稱其通信貸款非日常生活所需之消費
      ；惟本院就債務人所有積欠債務4,992,592元觀之，其中
      本金僅有3,006,704元，利息暨違約金高達1,985,888元（
      見本院卷98年度司執消債清字第40號卷），且本金中有2,
      341,099元係臺灣屏東地方法院93年度執字142 13號強制
      執行債務人原所有坐落於屏東縣屏東市○○段房地之不足
      額，而債務人係於88年間購置房地，有契稅繳納證明單附
      於98年度執消債清字第40號卷內，斯時債務人尚有固定收
      入，為籌款購屋而設定抵押權及小額借貸，依一般社會通
      念仍屬合理必要消費，難認有奢侈浪費情事，且亦難遽指
      上開消費係屬造成本件債務人清算之原因。
（二）又債務人積欠本金3,006,740元，扣除拍賣房地之不足額2
      ,341,099 元後，餘665,605元係為債務人自89年至92年間
      陸續以預借現金或小額借貸方式發生債務。債務人自陳係
      為治療脊髓開刀而支出之費用乙節，有本院函請財團法人
      奇美醫院檢送債務人病情摘要及醫療費用收據 (本院卷第
      29至39頁)及債務人陳報狀、照片在卷可稽 (本院卷第12
      至28頁)，而上開醫療費用，大部分均非可以刷卡方式為
      之，故債務人以預借現金或小額借貸方式取得現金來支付
      ，可堪採信。且債務人因脊髓病變而於90年7月16日自建
      弘證券股份有限公司離職（有離職證明書附於本院98年度
      司執消債清卷第40號卷），養病期間無生活收入來源，是
      債務人自90年初迄今，脊髓治療前後開刀3次及術後復健
      、藥物控制疼痛、日常生活開銷而支出之必要費用，並無
      浪費行為等情，自堪以採信。
（三）債務人於民國（下同）98年7月30日間以書面向最大債權
      銀行中國信託商業銀行請求共同協商債務清償方案且協商
      成立，約定每月還款新台幣（下同）4,000元，惟債務人
      現無法正常工作8小時，僅與其母親販售湯圓，每月平均
      收入約18,667元，已無法負擔債務人與其母親之生活必要
      費用，更無能力依協商內容還款，爰向本院聲請清算。故
      債務人收入已不能維持其本身及其母親之生活，且此不能
      維持生活非因債務人本身怠惰所致，自有予以債務人免責
      債務之必要。本案前經本院於98年10月1日裁定開始清算
      程序，因債務人之財產不敷清償清算程序之費用，並於99
      年3月11日終止清算程序確定在案。
（四）此外，復無其他證據可資認定債務人有浪費、賭博或其他
      投機行為等消債條例第134條所定之不免責事由，債務人
      復無消債條例第133條之事由，亦如前述，應准予債務人
      免除債務。
四、綜上所述，本院審酌債務人生活狀況、身體疾病不易覓得工
    作之特殊情形，與其積欠債務之消費內容、原因，認債務人
    並無消債條例第133條前段或第134條各款所定之情事，應裁
    定本件債務人免責，爰裁定如主文。
中    華    民    國    99    年    9     月    2     日
                  民事第二庭    法  官  田玉芬
以上正本證明與原本無異。
如不服本裁定，應於裁定送達後10日內，以書狀向本院提出抗告
，並繳納抗告費新臺幣1千元。
中    華    民    國    99    年    9     月    2     日
                                 書記官  劉紀君

司法院資訊處製作；財團法人民間司法改革基金會備份。
